臺灣高等法院刑事判決　　　　　　　　　九十年度上更(一)字第一一六三號
　　上　訴　人　臺灣臺北地方法院檢察署檢察官
　　上　訴　人
　　即　被　告　甲○○
右上訴人因被告誣告案件，不服台灣台北地方法院八十七年度訴字第五二七號中華民
國八十八年四月十四日第一審判決（起訴案號台灣臺北地方法院檢察署八十六年度偵
字第一五三一三號）提起上訴，經判決後，由最高法院發回更審，本院判決如左：
    主      文
原判決撤銷。
甲○○意圖他人受刑事處分，向該管公務員誣告，處有期徒刑陸月，緩刑年。
    事      實
一、甲○○明知高芳柳於民國八十六年二月十二日，持以向案外人劉維鈞調現之台北
    市第七信用合作社景美分社票號 GH0000000號、票載發票日八十六年五月二日、
    面額新台幣二十七萬五千五百元之支票，原係由其以浦臺企業有限公司名義所開
    立，並委由其妻吳美嬌，在台北市○○○路公司處，交由案外人李湘旭之代理人
    高芳柳供換票之用，竟因不滿李湘旭所換票據均遭退票，乃為脫免票據債務，於
    八十六年四月中旬，交代不知情之其妻，至上開第七信用合作社景美分社，以該
    支票遺失為由辦理掛失止付，轉請警察機關協助偵查侵占遺失物之嫌疑人，未指
    定犯人而向該管公務員誣告不特定人犯侵占罪，嗣經高芳柳將該支票轉讓劉維鈞
    ，並由劉某提示，該支票因掛失止付遭退票，甲○○惟恐遭警追查謊報遺失犯行
    ，乃復於八十六年五月二十三日向台北市政府警察局文山第二分局誣告高芳柳竊
    取上開支票，意圖使高芳柳受刑事處分。
二、案經台北市政府警察局中正第二分局報請台灣台北地方法院檢察署檢察官偵查起
    訴。
    理      由
一、訊據上訴人即被告甲○○（下稱被告）矢口否認有右揭誣告犯行，辯稱：伊不認
    識劉維鈞其竟執有伊簽發之支票，又伊應警訊確有指訴高芳柳竊盜，因伊未與李
    湘旭換票，且該張支票係其原先欲開予其友人郭文國調現之用云云。
二、然查
  (一)被告於之前即經由高芳柳與李湘旭換票多次等情，業據被告於偵查（偵查卷第十
    八頁背面）及原審法院審理時供承不諱，核與證人高芳柳（見偵查卷第十九頁背
    面）、李湘旭（見偵查卷第廿九頁、第三八頁）證述之情節相符，而該紙票據確
    係被告為與李湘旭換票而交付予高芳柳，再由高芳柳交向劉維鈞調現，且被告尚
    有主動打過一次電話予劉維鈞問支票是否在渠處，並說不會讓這張票過等情。亦
    據證人高芳柳、李湘旭及劉維鈞分別於偵審中證述綦詳，復有支票影本、退票理
    由單、掛失止付票據提示人資料查報表、票據掛失止付通知書、遺失票據申報書
    影本各一紙在卷可資佐證（見偵查卷第六至第十一頁）。再參以被告明知其經由
    高芳柳與李湘旭已有多次換票之事實，且李湘旭將其公司票據交由高芳柳向劉維
    鈞調現多次，雖其辯稱此張票據係交由郭文國等語，但卻無從合理解釋為何該紙
    本欲交付予郭文國之票據，在遺失後竟會主動打電話給與郭文國毫無關係之劉維
    鈞詢問有無見到該票據，是其所辯顯屬違反常理，委無足採。
  (二)本件被告於八十六年六月二十七日第二次應警訊時供稱：「．．．我絕無將支票
    交給高芳柳，我也不知道高芳柳會以我的支票向劉維鈞調取現金．．．我的支票
    會由我認識的高芳柳取得，應該是他趁我不注意時竊去的，我既然無法找他出面
    說明，我想對本案提出竊盜之告訴」，嗣經訊以「你對本案有何意見陳述？」答
    以「我對高芳柳提出告訴」（見偵字第一五九四七號卷第五頁反面、第六頁）顯
    已具體指名告訴，誣告之故意至為明確。
  (三)綜上分述，被告所辯各情，均無可採，本件事證明確，犯行洵堪認定。
三、核被告所為，係犯刑法第一百六十九條第一項之誣告罪及第一百七十一條第一項
    未指定犯人準誣告罪。被告甲○○就準誣告罪部分利用其無犯罪故意之配偶吳美
    嬌以遂行犯罪，為間接正犯。前開二罪有方法結果之牽連關係，應從一重以誣告
    罪處斷。
四、原審據以論罪科刑固非無見，惟查(一)原判決事實欄未明確記載掛失止付請求偵辦
    侵占遺失物之日期，理由欄亦未敘明被告係利用其無犯罪故意之配偶吳美嬌以遂
    行準誣告犯罪，為間接正犯。(二)被告虛構事實指訴高芳柳竊盜已對該管公務員誣
    告，意圖使高某受刑事處分，具有直接誣告故意，原判決以被告應警訊供述係屬
    圓謊，應無申告他人使受刑事處分之意，顯與卷證不符。均尚有未洽，檢察官上
    訴意旨亦指明被告有誣告故意，已有理由。被告上訴意旨否認犯罪雖無足採，但
    原判決既有前揭可議之處，仍屬無可維持，應由本院將原判決撤銷改判。爰審酌
    被告犯罪之動機、目的、手段、所生危害及犯罪後之態度等一切情狀，量處被告
    有期徒刑陸月示懲。
五、末查被告未曾受有期徒刑以上刑之宣告，此有本院被告全國前案紀錄表可稽，經
    此科刑教訓，信無再犯之虞，緩併予諭知緩刑三年，用啟自新。
據上論斷，應依刑事訴訟法第三百六十九條第一項前段、第三百六十四條、第二百九
十九條第一項前段、刑法第一百六十九條第一項、第一百七十一條第一項、第五十五
條、刑法第七十四條第一款，罰金罰鍰提高標準條例第一條前段，判決如主文。
本案經檢察官李良忠到庭執行職務。
中      華      民      國    九十一    年      一      月    二十三    日
                            臺灣高等法院刑事第十八庭
                                審判長法  官  吳      敦
                                      法  官  劉  慧  芬
                                      法  官  吳  明  峰
右正本證明與原本無異。
如不服本判決應於收受送達後十日內向本院提出上訴書狀，其未敘述上訴之理由者並
得於提起上訴後十日內向本院補提理由書（均須按他造當事人之人數附繕本）。
                                      書記官  李  華  安
中      華      民      國    九十一    年      一      月    二十三    日
附錄：本案論罪科刑法條全文
刑法第一百六十九條第一項：
意圖他人受刑事或懲戒處分，向該管公務員誣告者，處七年以下有期徒刑。
